臺灣桃園地方法院民事裁定　　　　　100年度司養聲字第150號
聲　請　人
即　收養人　金俊諺
聲　請　人
即被收養人　張俊義VERNA.
法定代理人　張慧娟
上列當事人間聲請認可收養事件，本院裁定如下：
    主  文
聲請駁回。
聲請程序費用由聲請人負擔。
    理  由
一、聲請意旨略以：聲請人金俊諺（男，民國○○年○○月○○日生）
    與被收養人之法定代理人張慧娟係夫妻，目前尚無生育子女
    。緣收養人願收養被收養人張俊義（VERNANDO TJONG，男，
    西元2000年即民國○○年○○月○○日生，印尼籍）為養子，雙方
    已於100 年05月17日合意訂立收養契約，並經被收養人之法
    定代理人張慧娟同意，為此請求法院認可等語，並提出戶籍
    謄本、被收養人護照影本、收養子女契約書、收養同意書、
    體格檢查表、員工在職證明書、家長聲明書等件為證。
二、按「收養之成立及終止，依各該收養者被收養者之本國法。
    」涉外民事法律適用法第54條第1 項定有明文。本件聲請人
    即收養人係我國人，聲請人即被收養人係印尼國人，是以本
    件收養關係是否成立，應分別適用收養人之我國收養法規及
    被收養人之印尼國收養法規，合先敘明。第按，民法第1079
    條第1 項所定認可收養子女事件之聲請，應附具下列文件：
    (一)、收養契約書。(二)、收養人及被收養人之身分證明文件。
    (三)、被收養人為未成年人時，收養人職業、健康及有關資力
    之證明文件。(四)、夫妻之一方被收養時，他方之同意書。但
    有民法第1076條但書情形者，不在此限。(五)、經公證之被收
    養人本生父母同意書。但有民法第1076條之1 第1 項但書、
    第2 項但書或第1076條之2 第3 項情形者，不在此限。(六)、
    收養人或被收養人為外國人時，收養符合其本國法之證明文
    件。前項文件在境外作成者，應經當地中華民國駐外機構認
    證或證明；如係外文，並應添具中文譯本。此觀我國非訟事
    件法第134 條第1 項、第2 項規定甚明。又經本院依職權查
    詢駐印尼台北經濟貿易代表處提供之印尼有關收養成立及終
    止之相關法律規定略以：印尼有關收養之法規分散於「孩童
    法」及「對全印尼華人適用之民事法及商業法規定」，有關
    收養成立之要件為：(一)、收養者必須為合法結婚之夫婦，身
    心健康，無不良紀錄，且有相當經濟能力；(二)、收養相關雙
    方均需有明確的意願，且此一收養行為應有利於被收養者；
    (三)、收養行為應由類似社會基金會之法人辦理，並經社會部
    核准，不可私相授受；(四)、倘收養者為外籍人士，須在印尼
    有住所及工作至少3 年；(五)、被收養者年齡須在16歲以下，
    惟5 歲以下者有財產繼承權。此外，觀諸印尼「孩童法」之
    規定略以：領養，是認領或領取他人孩童成為自己的孩童，
    其過程必須經法院判決；在實踐上領養子女，可行於印尼籍
    民之間，或外國籍與印尼籍民；養父母與養子之年齡差距最
    少25歲或最高45歲；若養父母已有婚姻狀況，則必須有5 年
    的婚姻生活，形成養父母與養子之間有5 年的差距；領養程
    序係在孩子居住的地方法院申請領養，申請時需檢附養父母
    之結婚證書、出生證明書、身心健康證書、良民證、經濟收
    入證書，養子之生身父母（公證書）同意書、社會部長的同
    意；而異國領養亦須如下條件：養父母之原國家有關單位出
    具允許證書、社會工作單位之報告書、出示出生父母之授予
    社會團體或養父母之真實文約、有關官員證書，證明養父母
    尚未有子女及養父母之經濟情況、健康證明書、養父母之護
    照，並須由法院判決；判決書或決定書謄本抄送社會部長、
    外交部長（異國領養）、內政部長暨民事註冊局、司法部暨
    法律及條例局、移民廳、印尼司法部、檢察部及當地警察局
    等。此有駐印尼台北經濟貿易代表處93年01月27日印尼領字
    第09300000680 號函暨檢附印尼「孩童法」、「對全印尼華
    人適用之民事法及商業法規定」之印尼文及中文譯本等件在
    卷可按。
三、經查，本件被收養人為滿7 歲以上之未成年人，收養人為被
    收養人生母之配偶，長於被收養人16歲以上，雙方業已合意
    訂立書面收養契約，且經被收養人之法定代理人即生母同意
    ，而被收養人生父則對子女有未盡保護教養義務等情，有聲
    請人提出之戶籍謄本、被收養人護照影本、收養子女契約書
    、收養同意書、經我國駐外機構認證之家長聲明書及中文譯
    本等件在卷為證，並經收養人、被收養人及其生母分別到場
    陳述明確（見本院100 年7 月13日、100 年8 月22日訊問筆
    錄），堪信為真實。而本件收養固合於我國民法第1073條第
    2 項、第1074條、第1076條之1 第1 項、第1076條之2 第2
    項、第1079條第1 項所定收養成立要件，然依上開印尼孩童
    法關於收養成立要件，規定異國收養須由法院判決，且收養
    程序須於被收養人居住之地方法院申請，理由係為孩童之利
    益、生活、身心發育及保護孩童本身，又收養行為應由類似
    社會基金會之法人辦理，且經社會部長同意等，是觀諸本件
    被收養人自幼居住於印尼國，而聲請人並未能提出關於本件
    收養業已依印尼國有關收養之法律規定程序辦妥該國收養程
    序之任何證據或證明供本院參酌，亦未提出本件收養已取得
    印尼社會部長同意等證明文件，難認本件收養合於印尼法規
    所定收養成立要件。從而，本件收養既有違被收養人之本國
    法，依法自無從准許，應予駁回。
四、依非訟事件法第21條第1 項前段、第23條、民事訴訟法第85
    條第1 項前段，裁定如主文。
五、如不服本裁定應於送達後10日內向本院提出抗告狀，並應繳
    納抗告費新臺幣1,000 元。
中    華    民    國   100    年    10    月    31    日
                  家事法庭  司法事務官  蔡育庭
以上正本係照原本作成。